臺灣臺南地方法院民事判決　九十一年度訴字第一四一一號
　　原　　　告　乙○○
　　被　　　告　甲○○
右當事人間請求分割共有物事件，本院判決如左：
　　主　　　文
兩造共有坐落台南縣歸仁鄉○○○段六四四號田面積五二七二平方公尺土地分割如附
圖丙案所示：編號Ａ２部分面積三二一六平方公尺分歸原告乙○○取得；編號Ｂ２部
分面積二０五六平方公尺分歸被告甲○○取得。
訴訟費用由被告負擔百分之三十九；餘由原告負擔。
　　事　　　實
甲、原告方面：
    一、聲明：求為判決分割台南縣歸仁鄉○○○段六四四號田面積五二七二平方公
        尺土地。
    二、陳述：坐落台南縣歸仁鄉○○○段六四四號田面積五二七二平方公尺土地（
        以下簡稱系爭土地），為原告與被告二人所共有，其應有部分分別為：原告
        百分之六十一，被告百分之三十九，茲因系爭土地並無因法令規定或物之使
        用目的不能分割或契約約定有不分割之期限等情形，兩造又無法達成分割協
        議，爰訴請分割系爭土地。
    三、證據：提出土地登記簿謄本、地籍圖謄本、地價謄本、台南縣新化地政事務
        所九十年十二月三日函各一份等為證，並聲請勘驗現場。
乙、被告方面：
    一、聲明：求為判決駁回原告之訴。
    二、陳述：同意分割，並希望按使用現狀分割，惟不同意原告所提分割方案。
　　理　　　由
一、本件原告起訴主張：系爭台南縣歸仁鄉○○○段六四四號田面積五二七二平方公
    尺土地，為原告與被告二人所共有，其應有部分分別為：原告百分之六十一，被
    告百分之三十九，茲因系爭土地並無因法令規定或物之使用目的不能分割或契約
    約定有不分割之期限等情形，兩造又無法達成分割協議，爰訴請分割系爭土地等
    語。被告則以：被告雖然同意分割系爭土地，惟希望按使用現狀分割，且不同意
    原告所提分割方案等語，資為抗辯。
二、按「各共有人得隨時請求分割共有物。但因物之使用目的不能分割或契約定有不
    分割之期限者，不在此限」；又共有物分割之方法，不能協議決定者，法院得因
    任何共有人之聲請，命為分配，民法第八百二十三條第一項、第八百二十四條第
    二項定有明文。經查：原告所主張之前開事實，業據提出土地登記簿謄本、地籍
    圖謄本、地價謄本、台南縣新化地政事務所九十年十二月三日函各一份等為證，
    並為被告所不爭執，且經本院勘驗現場查證屬實，有勘驗筆錄乙份足憑，是原告
    訴請分割系爭土地，自屬有據，應予准許。
三、至於分割方法，本院爰審酌：系爭土地為不規則形，土地之西半部略呈南北走向
    ，原本均由原告占有耕作，土地之東半部則略呈東西走向，原本均由被告占有耕
    作，且系爭土地僅有北端臨接道路寬約四點五公尺可對外交通，其餘周圍土地則
    均為他人之土地暨土地使用現況等經本院勘驗現場查證屬實之事實，衡量分割後
    各當事人對於土地利用之最大經濟效益，認為如採附圖丙案所示之分割方案，分
    割後之每一筆土地，較能符合兩造目前占有使用系爭土地耕作之現狀，並使兩造
    所分得之土地，均能臨接系爭土地北端之臨接道路，避免發生系爭土地因分割而
    形成袋地之情事。至於原告所主張之附圖甲案所示分割方案，分割後將使被告所
    分得之土地變成袋地，顯然不利於被告之土地利用，該分割方案自非可採。又被
    告雖另主張如附圖乙案所示之分割方案，惟該案將使原告所分得之土地變成袋地
    ，顯然不利於原告之土地利用，更何況乙案分割方案顯與目前兩造占有耕種之現
    狀相反，徒增兩造於分割後各自取得所分得土地之困難度與複雜性，該分割方案
　　亦不足採。故綜上所述，爰採酌如附圖丙案所示之分割方案，並判決如主文第一
　　段所示。
四、據上論結，原告之訴為有理由，並依民事訴訟法第七十八條、第八十一條第二款
    ，判決如主文。
中　　　華　　　民　　　國　　九十一　　年　　 十二　　 月　　  九  　　日
                                臺灣臺南地方法院民事第三庭
~B法　　　官　王金龍
右為正本係照原本作成
如對本判決上訴，須於判決送達後二十日內向本院提出上訴狀。
中　　　華　　　民　　　國　　九十一　　年　　 十二　　 月　　  九  　　日
~B法院書記官　張淑珍
